臺灣桃園地方法院刑事判決　　　　　　　93年度訴字第1808號
公　訴　人　臺灣桃園地方法院檢察署檢察官
被　　　告　乙○○
　　　原名高新秋）住桃園縣復.
選任辯護人　呂傳勝律師
右列被告因毀損案件，經檢察官提起公訴（93年偵字第14203 號
），本院判決如左：
    主  文
乙○○毀壞他人建築物，處有期徒刑陸月，如易科罰金，以參佰
元折算壹日。緩刑貳年。
    事  實
一、緣甲○○於民國71年12月1 日，以新臺幣（下同）20萬元之
    代價，向林清圳購得所有坐落於桃園縣復興鄉○○段1860號
    土地上門牌號碼為桃園縣復興鄉華陵村八鄰巴陵49號（整編
    前門牌號碼為巴陵11號，而當時門牌號碼為巴陵11號之建築
    物有3 棟，分別為陳胡秀嫚、胡金龍、林清圳所有）其中1
    棟之建築物，並將建築物交付甲○○使用。乙○○則於75年
    12月1 日與胡金龍簽訂土地讓渡契約，約定胡金龍應將坐落
    桃園縣復興鄉○○段1858及1858之5 之地號土地及其上胡金
    龍所有門牌號碼為桃園縣復興鄉華陵村8 鄰巴陵49號之建築
    物1 棟出賣予乙○○，詎胡金龍未依約交付前揭土地及房屋
    ，乙○○遂向臺灣桃園地方法院（下稱本院）民事庭請求胡
    金龍交付前揭土地及其上建築物，經本院民事庭於86年4 月
    22日，以84年度訴字第1006號民事判決確定，命胡金龍應交
    付前揭土地上分別為胡金龍及陳胡秀嫚所有之上開建築物2
    棟予乙○○。乙○○明知本院民事執行處於89年11月23日執
    行前揭判決並至現場點交房屋2 棟時，並不包括甲○○所有
    坐落前揭巴陵段1860號土地上之建築物，竟於90年1 月11日
    起，至同年2 月10日止，僱用不知情之工人毀損甲○○所有
    之上開建築物，致令不堪使用後，再於該土地重建新建物供
    己使用。
二、案經甲○○訴由臺灣桃園地方法院檢察署檢察官偵查起訴。
    理  由
一、訊據被告乙○○堅決否認有何毀損犯行，辯稱：告訴人甲○
    ○就同一犯罪事實已二次提起告訴，並經臺灣桃園地方法院
    檢察署（下稱桃園地檢署）檢察官為不起訴處分（桃園地檢
    署90年度調偵字第170 號、91年度偵字第7034號），本案亦
    查無新事實、新證據及再審原因，依刑事訴訟法第260 條規
    定，不得再行起訴，公訴人提起本件公訴顯不合法，應諭知
    不受理之判決；告訴人根本沒有房子在那邊，巴陵11號只有
    2 棟房屋，伊所購買並經法院強制點交之房屋僱工拆除重建
    ，該房屋多年來均由出賣人胡金龍等一家人居住使用，告訴
    人從未占有或居住
    告訴人所有，自無毀損告訴人房屋之之故意云云。
二、然查：
  (一)按不起訴處分已確定者，非有發現新事實或新證據者，不得
    對於同一案件再行起訴，刑事訴訟法第260 條第1 款定有明
    文。所謂發見新事實或新證據，而得再行起訴之情形，自亦
    應解為案件於不起訴處分前，未經發見，至其後始行發見者
    ，或不起訴處分前，已經提出之證據，未經檢察官「調查、
    斟酌」者為範圍；反之，倘若該項於不起訴處分前所提出之
    證據，業經檢察官調查、斟酌者，即不能認其合於法條所稱
    之新證據（最高法院84年度台上字第5896號刑事判決意旨可
    資參照。經查，本件公訴人起訴之依據，乃係調閱本院92年
    度簡上字第233 號民事案件卷宗後發現，依證人林清圳、陳
    胡秀嫚、陳武義、楊德盛及胡明德等人之證詞而認定，坐落
    桃園縣復興鄉○○段1858、1858之5 及1860地號土地上原有
    3 棟建物，分屬陳胡秀嫚、胡金龍及林清圳所有，嗣於71年
    12月1 日，林清圳將所有之建物出賣予本件告訴人，而本件
    被告僅向胡金龍購買房屋，且本件被告曾於80年9 月4 日，
    以新店四支郵局第113 號存證信函對本件告訴人表示，本件
    告訴人占有之簡陋老屋坐落本件被告所有之1860號地號土地
    及租用之1858之5 地號土地，限期一個月內拆除搬遷，交還
    土地等情，可證被告確實明知所拆除之建築物係屬告訴人所
    有。而告訴人前二次提起告訴，桃園地檢署檢察官於偵查中
    均未調閱本院92年度簡上字第233 號民事案件及78年度訴字
    第1412號民事案件卷宗，亦未傳喚證人林清圳、陳胡秀嫚、
    陳武義、楊德盛及胡明德等人到庭作證，是以此部分自屬發
    現新事實及新證據，公訴人依法自得再行提起本件公訴，則
    被告此部分所辯，尚有誤認，合先敘明。
  (二)查坐落於桃園縣復興鄉○○段1858及1858之5 （由1858地號
    分割而來）、1860地號土地上原有3 棟建物，分屬陳胡秀嫚
    、胡金龍、林清圳所有，其中坐落於「同段1860地號」土地
    上，原屬林清圳所有之未辦保存登記之建物，於71年12月1
    日，由告訴人以20萬元為代價，向林清圳購得等情，業據證
    人林清圳、陳胡秀嫚、陳武義、楊德盛及胡明德等人分別於
    本院92年度簡上字第233 號民事案件之第一、二審審理中結
    證述明確在卷，並有告訴人所提出之土地建築改良物買賣所
    有權移轉契約書、桃園縣復興鄉公所契稅課徵明細單（買賣
    契）、桃園縣復興鄉公所規費繳納（收據）、桃園縣稅捐稽
    徵處七十一年契稅繳納通知書、房屋稅繳納通知書（均影本
    ）等件附卷可稽，而衡以證人林清圳、陳胡秀嫚、陳武義、
    楊德盛及胡明德等人與被告及告訴人間宿無怨隙，當無甘冒
    偽證罪責，杜撰事實偏頗任何一方之理，足認證人林清圳、
    陳胡秀嫚、陳武義、楊德盛及胡明德等人之證詞應屬可採。
    再觀之告訴人所提出之71、76年度桃園縣稅捐稽徵處房屋稅
    繳納通知書及78、80年度桃園縣稅捐稽徵處房屋稅繳款書影
    本等件以查（參見90年度偵字第5856號偵卷第17-18 頁），
    71年度坐落桃園縣復興鄉8 鄰11號房屋（稅籍編號為
    Ｚ00000000000）納稅義務人為林清圳，76、78及80年度同一
    門牌、稅籍號碼房屋之納稅義務人則為甲○○（即告訴人）
    等情，由此可證，證人林清圳原為桃園縣復興鄉華陵村8 鄰
    11號房屋之所有人，嗣後將該房屋轉讓予告訴人一節確可認
    定。再依被告於偵審中曾自承：伊於73年9 月1 日向胡金龍
    購買華陵村8 鄰巴崚11號房屋，74年7 月30日門牌重編為8
    鄰49及50號，49號房屋稅籍證明為Ｚ00000000000號、50號房
    屋稅籍證明為Ｚ00000000000號等語，據此可認，門牌號碼為
    桃園縣復興鄉華陵村8 鄰巴崚11號之房屋稅籍號碼合計有三
    ，實與告訴人於偵查中所稱：桃園縣復興鄉華陵村8 鄰11號
    建物分為3 棟等情相符一致。是以告訴人向證人林清圳購得
    之前開建物並未辦理保存登記，則該建物即為社會通念所稱
    之違章建築。按違章建築之讓與，雖因不能為移轉登記而不
    能為不動產所有權之讓與，但受讓人與讓與人間，如無相反
    之約定，應認為讓與人已將該違章建築之事實上處分權讓與
    受讓人。據此以觀，證人林清圳既已出售前開建物之事實上
    處分權予告訴人，應認告訴人就其購得之前開建物確有事實
    上之處分權能無訛。
  (三)又被告前於78年10月3 日，曾向本院民事庭對案外人胡正財
    提起土地所有權移轉登記之民事訴訟案件，請求判決案外人
    胡正財應將坐落桃園縣復興鄉○○段1860地號土地一筆移轉
    登記予本件被告，此亦有該案之本院78年度訴字第1412號及
    臺灣高等法院79年上易字第676 號民事案件全卷影本等件附
    卷可參。觀之被告於該案民事訴訟中所提出之證據，即被告
    與案外人胡正財之子胡金龍所簽訂之山地保留地土地讓渡契
    約書及予案外人胡正財所簽訂之收據一紙內容，其中被告與
    胡金龍所簽訂之山地保留地土地讓渡書所附之附圖（參見本
    院78年度訴字第1412號民事卷影本第13頁），已明確標明系
    爭房屋分為3 棟，第1 棟為胡金龍宅，第2 棟為胡正財宅，
    第3 棟即為本件告訴人甲○○宅。再依被告與案外人胡正財
    所簽訂之山地保留地土地讓渡契約書記載：「立契約讓渡人
    胡金龍（以下簡稱甲方）受讓人高新秋（以下簡稱乙方）茲
    因甲方所有座落（應為坐落，契約書記載有誤）桃園縣復興
    鄉○○段一八五八地號內，與同所一八六０地號內，乙方所
    有名義之建物基地（基地寬約六‧五公尺、長約十七公尺）
    全部與一八五八地號內現有停車場的二分之一所有權使用權
    全部及復興鄉巴陵村八鄰十一號建物全部，議定依讓渡總金
    額新台幣四十萬元‧‧‧」（參見本院78年度訴字第1412號
    民事卷影本第11頁反面），其中提及買賣標的之建物基地寬
    約6.5 公尺、長約17公尺，與上開契約附圖中，標明胡金龍
    宅房屋之基地長寬尺寸完全相符，益徵告訴人於偵查中指訴
    ：復興鄉巴陵村8 鄰11號建物分為3 棟，分屬胡金龍、胡正
    財、甲○○，被告僅購買胡金龍宅等語，堪屬實在。準此以
    觀，被告既身為上開買賣契約當事人，理應對於上開契約及
    附圖之內容知之甚稔，況被告事後又依上開契約及附圖提起
    民事訴訟，更難認其有何不知之理！反徵被告前開所辯：伊
    不知情云云，顯屬空言卸責之詞，實不足採。
  (四)再被告前於84年9 月27日，亦曾向本院民事庭對胡金龍提起
    遷讓房屋之民事訴訟案件，此有該案之本院84年度訴字第10
    06號民事案件全卷及判決影本等件附卷可參。觀之被告於該
    案中所檢附之證據，即為上開山地保留地土地讓渡契約書、
    和解書及建築改良物買賣所有權移轉登記契約書影本等資料
    ，其中關於建築改良物買賣所有權移轉登記契約書中記載之
    買賣標的為復興鄉巴陵村11號建物，建物面積為61.1平方公
    尺等情（參見本院84年度訴字第1006號民事卷影本卷第9
    頁反面），亦核與上開契約附圖中所記載胡金龍宅之面積相
    符一致（即9.4 ×6.5 ＝61.1），更可證被告所購買之建物
    僅現於胡金龍所有之住宅，而不及於緊連之其餘2 棟建物。
    再參以本院84年度訴字第1006號民事判決主文所載，命胡金
    龍交付予被告之標的物部分，僅及於坐落桃園縣復興鄉○○
    段1858、1858之5 地號土地上之建物，並不及於同地段1860
    地號土地上即告訴人所有之建物部分，此觀之該案民事判決
    理由書關於實體部分第二項敘述：「（‧‧‧原門牌號碼桃
    園縣復興鄉巴陵村八鄰十一號建物，其中部分建物係坐落於
    同段第一八六０地號土地上，非屬本件審理範圍‧‧‧）」
    等語甚明（參見本院84年度訴字第1006號民事卷影本卷第
    248-255 頁）。且本院民事執行處於89年6 月1 日及同年11
    月23日，以本院89年度執字第3362號強制執行上揭民事判決
    內容，分別至現場履勘及點交房屋時，執行法官當場命桃園
    縣大溪地政事務所人員指界測量上揭民事判決書所附該地段
    1858、1858之5 地號之位置，以鋼釘具體標示後，限定執行
    範圍，而現場之部分建物（即1860地號上告訴人所有之建物
    ）並非執行名義所及等情，有本院89年度執字第3362號民事
    執行卷全卷影本在案可考（參見該民事執行卷影本第43-44
    、71-72 頁）。更益徵被告所購買之建物僅現於胡金龍所有
    之住宅，而不及於告訴人所有之前開建物，灼然明甚。
  (五)復觀以被告曾於80年9 月4 日，以新店四支郵局第113 號存
    證信函寄予告訴人，對告訴人表示「甲○○先生台鑒台端現
    占有之簡陋老屋座落（誤載，正確應為坐落）於桃園縣復興
    鄉○○段本人所有之一八六０地號土地及本人租用之一八五
    八之五地號土地全部，茲特函達希於限期遷讓，自收到本存
    證函之次日起一個月內拆除搬遷，土地交還，逾期即依法起
    訴，不再寬容。」等語，有該存證信函影本一紙在卷可憑（
    參見本院92年度桃簡字第839 號民事卷影本第21頁），更足
    認被告確實早已明知桃園縣復興鄉○○段1860地號土地上之
    前開建物係屬告訴人所有。則被告於本院審理中所辯：甲○
    ○的稅單有問題，甲○○根本沒有住這個房子，他也沒有房
    子在這個地方云云（參見本院卷第127 頁），均屬事後空言
    避就之詞，均無足採。
  (六)據上說明，可認被告明知其向胡金龍所購買之房屋僅限於門
    牌號碼原為桃園縣復興鄉華陵村8 鄰11號之3 棟房屋其中1
    棟，其餘2 棟房屋中之其中1 棟，即坐落於桃園縣復興鄉○
    ○段1860地號土地上之前開建物，應為告訴人所有而享有事
    實上處分權，而被告前於本院民事執行處點交完畢後，亦應
    明知告訴人所有之前開建物，並非本院民事確定判決之執行
    效力所及，竟未得告訴人之同意下，執意將告訴人所有之前
    開建物拆除重建，足認被告在主觀上確實該當毀壞他人建築
    物之故意，客觀上確有毀壞他人建築物之犯行，至為明確。
  (七)綜上所述，足認被告前開所辯，均屬事後推諉圖卸之詞，殊
    不足採。從而，本件事證已臻明確，被告犯行洵堪認定，應
    予依法論科。
三、核被告所為，係犯刑法第353 第1 項之毀壞他人建築物罪。
    爰審酌被告竟未經告訴人之同意，自行毀壞告訴人所有之前
    開建物，犯後猶矢口否認犯行，行為實不可取，惟念及告訴
    人所有之前開建物已老舊，價值非鉅，所生之危害非重等一
    切情狀，量處如主文所示之刑，並諭知易科罰金之折算標準
    ，以資懲儆。末查，被告前未曾受有期徒刑以上刑之宣告，
    此有臺灣高等法院被告全國前案紀錄表及臺灣桃園地方法院
    檢察署刑案資料查註紀錄表及全國前案查詢表等件在卷可參
    ，且被告確因本件毀壞告訴人之前開建物而經本院民事庭以
    92年度簡上字第233 號民事判決判賠告訴人186552元確定，
    其財產亦經本院民事執行處發執行命令而為執行，此有本院
    執行命令一紙在卷可參（參見本院卷第91-92 頁），可認其
    經此次科刑教訓後，應知警惕而無再犯之虞，本院認為前開
    對其宣告之刑，以暫不執行為適當，併予宣告緩刑2 年，以
    啟自新。
據上論斷，依刑事訴訟法第299 條第1 項前段，刑法第353 條第
1 項、第41條第1項前段、第74條第1款，罰金罰鍰提高標準條例
第2條，判決如主文。
本案經檢察官孫沛琦到庭執行職務。
中　　華　　民　　國　　94　　年　　1 　　月　　6 　　日
                        臺灣桃園地方法院刑事第十二庭
                            審判長法  官    游  紅  桃
                                  法  官    黃  永  定
                                  法  官    林  家  賢
右正本證明與原本無異。
如不服本判決，得自收受送達之日起十日內，向本院提起上訴。
                                  書記官    戴  育  萍
中　　華　　民　　國　　94　　年　　1 　　月　　6 　　日
附錄本判決論罪科刑法條：
刑法第353條第1項：
毀壞他人建築物、礦坑、船艦或致令不堪用者，處六月以上五年
以下有期徒刑。
